【裁判字號】    98,抗,24
【裁判日期】    980203
【裁判案由】    本票裁定
【裁判全文】
臺灣板橋地方法院民事裁定                98年度抗字第24號
抗  告  人
即相對人    乙  ○
相  對  人
即聲請人    遠東國際商業銀行股份有限公司
法定代理人  甲○○
代  理  人  丙○○
上列當事人間聲請本票裁定准予強制裁定事件，抗告人對於本院
中華民國97年12月16日97年度票字第11415 號裁定提起抗告，本
院裁定如下：
    主      文
抗告駁回。
抗告程序費用由抗告人負擔。
    理      由
一、本件相對人主張：伊執有抗告人於民國96年3 月19日簽發免
    除作成拒絕證書之本票1 紙，內載金額新臺幣（下同）50萬
    萬元，到期日為97年9 月20日，詎經提示後尚有404647元及
    自97年9 月21日起至清償日止，按週年利率5%計算之利息未
    獲清償，依票據法第123 條之規定聲請裁定許可強制執行等
    情，業據相對人提出本票1 紙為證，原裁定予以准許，即無
    不合。
二、抗告人抗告意旨略以：相對人於96年3 月中旬通知抗告人第
    三人高勳已代抗告人向其申請貸款30萬元信用貸款，惟抗告
    人本身已有房屋貸款、信用貸款及保證債務尚待履行，即告
    知相對人及第三人高勳不願意申貸，因高勳一再懇求下，迫
    於無奈而應允，但高勳承諾3 個月內必定償還此筆貸款。嗣
    相對人指派主管及業務員於96年3 月19日前往高勳經營之仲
    介公司進行貸款簽約事宜，僅要求抗告人於鉛筆打勾處書寫
    ，不僅未再確認貸款金額，且未要求抗告人書寫貸款金額，
    抗告人因另有要事及患有老花眼未詳加審視契約內容，相對
    人未依程序將契約書交付抗告人，致生高勳勾結業務員冒貸
    50萬元之情事，經相對人催帳人員告知始知上情。系爭本票
    上所載50萬元之金額，自始並非抗告人所填寫，且抗告人並
    未授權任何人補充記載50萬元之金額，或以無任何辨識、防
    偽功能之橡皮印字章取代手寫「伍拾萬元」金額，顯係他人
    造假完成，依票據法之規定系爭本票即欠缺本票之應記載事
    項應屬無效票據，爰依非訟事伴法第41條第1 項規定，對該
    裁定提起抗告等語。
三、按「執票人向本票發票人行使追索權時，得聲請法院裁定後
    強制執行。」、「發票人主張本票係偽造、變造者，於前條
    裁定送達後20日內，得對執票人向為裁定之法院提起確認之
    訴。發票人證明已依前項規定提起訴訟時，執行法院應停止
    強制執行。」票據法第123 條，非訟事件法第195 條第1 項
    及第2 項本文分別定有明文。又按「執票人依票據法第123
    條規定，向本票發票人行使追索權時，聲請法院裁定對發票
    人之財產強制執行者，其性質與非訟事件無殊，法院就本票
    形式上之要件是否具備予審查為已足。至該本票債務是否已
    因清償而消滅，應依訴訟程序另謀解決，殊不容於裁定程序
    中為此爭執。」、「本票執票人，依票據法第一百二十三條
    規定，聲請法院裁定許可對發票人強制執行，係屬非訟事件
    ，此項聲請之裁定，及抗告法院之裁定，僅依非訟事件程序
    ，以審查強制執行許可與否，並無確定實體上法律關係存否
    之效力，如發票人就票據債務之存否有爭執時，應由發票人
    提起確認之訴，以資解決。」分別有最高法院56年台抗字第
    714號、57年台抗字第76號判例意旨參照。
四、經查：本件抗告人主張關於簽發系爭本票原因事實之申請貸
    款細節及相對人程序違失等情，係實體上之爭執，非屬於本
    件非訟程序所得審究之事項；另關於系爭本票金額欄「伍拾
    萬元」並非抗告人所填寫，亦未授權任何人以橡皮印字章蓋
    印補充記載，顯係他人造假所完成云云，乃屬主張系爭本票
    為他人所變造，縱或抗告人所稱屬實，亦係實體上之爭執，
    揆諸上開說明，應由抗告人依前揭法條規定提起確認之訴解
    決。抗告人抗告各節，本件非訟程序尚不得加以審究，仍應
    為許可強制執行之裁定。抗告人據以指摘原裁定不當，聲明
    廢棄，自有未洽，應予駁回。
五、結論：本件抗告為無理由，依非訟事件法第44條第1項、第
    46條、第21條第2項，民事訴訟法第495條之1第1項、第449
    條第1項、第78條，裁定如主文。
中    華    民    國    98    年     2     月    3    日
            民事第三庭  審判長法  官  朱耀平
                              法  官  邱靜琪
                              法  官  張紫能
上為正本係照原本作成
本裁定不得抗告
中    華    民    國    98    年     2     月    3    日
                              書記官  華海珍


司法院資訊處製作；財團法人民間司法改革基金會備份。
